臺灣屏東地方法院民事判決　　　　　　　 96年度訴字第300號
原　　　告　庚○○
訴訟代理人　紀錦隆 律師
　　　　　　郭寶蓮 律師
被　　　告　乙○○
　　　　　　己○○
　　　　　　甲○○
　　　　　　丙○○
　　　　　　戊○○
　　　　　　丁○○
上列當事人間請求給付土地買賣價金事件，本院於民國96年10月
22日言詞辯論終結，判決如下：
    主  文
被告應連帶給付原告新臺幣壹佰零肆萬元及自民國九十六年七月
十四日起至清償日止，按週年利率百分之五計算之利息。
訴訟費用由被告連帶負擔。
本判決於原告以新臺幣拾伍萬元供擔保後，得假執行。
    事實及理由
一、本件被告經合法通知，未於最後言詞辯論期日到場，核無民
    事訴訟法第386 條所列各款情形，爰依原告之聲請，由其一
    造辯論而為判決。
二、原告起訴主張：被告之被繼承人張成智於民國（下同）91年
    12月12日向原告買受恆春鎮○○○段206 之8 、205 之25地
    號土地持分各2 分之1 、及其地上建物即墾丁路338 號3 層
    樓房持分2 分之1 （下稱系爭房地），買賣價金為新台幣（
    下同）1130萬元，尚有餘款104 萬元未支付予原告（下稱系
    爭價金），其中包含土地價金的尾款68萬元及原告代墊被告
    己○○的農會貸款利息36萬元，張成智同意併列為買賣價金
    的一部分，嗣張成智於92年9 月23日死亡，原告曾兩度對張
    成智之遺囑執行人即被告乙○○聲請發支付命令（本院93年
    度促字第18021 號、95年度促字第17449 號），雖因不諳法
    律，僅單獨以乙○○為債務人而為聲請，然彼並未聲明異議
    而確定，系爭房地亦已過戶予被告甲○○。爰依買賣契約之
    法律關係，請求張成智之繼承人即被告等人連帶給付系爭價
    金。並聲明：(一)被告應連帶給付原告104 萬元，及自起訴狀
    繕本送達翌日起至清償日止，按年利率百分之5 計算之利息
    。
    (二)願供擔保請准宣告假執行。
三、被告部分：
(一)、甲○○未於最後言詞辯論期日到場，據其前之陳述抗辯略以
    ：尚有土地價金尾款60幾萬元未為給付，且原告確有代墊己○○農會貸款利息等語。
(二)、丙○○、己○○、丁○○（下稱丙○○等3 人）未於最後言
    詞辯論期日到場，據其前之陳述抗辯略以：系爭房地之買賣
    價款，其中訂金170 萬元已於91年12月15日簽約時給付，第
    一次價款130 萬元係以喬麗飯店92年度租金支付，第二次價
    款200 萬元係於張成智第一次領取墾管處補償金一次支付，
    此款92年3 月19日墾管處撥款1000萬元入張成智帳戶，張成
    智於當日從帳戶內轉帳500 萬元，並提領現金500 萬元，於
    當日給付原告及被告甲○○200 萬元。系爭土地買賣總價
    1130 萬 元，依上開付款可知原告已領取500 萬元，剩餘
    630 萬元，因該不動產早於89年8 月11日設定抵押於恆春鎮
    農會1800 萬 元，於買賣日尚欠1260萬元，原告等持分2 分
    之1 即為630 萬元，依據債權移轉依附於不動產，不因所有
    權人移轉而消滅，本案買賣價金已全數給付完成。又原告仲
    介他人購買張成智之多筆土地，明知張成智當時金錢寬裕，
    不可能未要求給付價金，且以原告所主張之金額甚小，被告
    父親張成智不可能未為給付，原告所請顯悖於常理，原告請
    求無理由，應予駁回。
(三)、乙○○、戊○○未於言詞辯論期日到場，亦未提出書狀為任
    何聲明或陳述。
四、原告主張張成智與其訂立不動產買賣契約，購買系爭房地，
    業已支付部分款項，尚有尾款68萬元未為給付，另原告代墊
    被告己○○農會貸款利息36萬元張成智同意列入積欠之買賣
    價金一部分，而被告等為張成智之繼承人，未為拋棄繼承等
    情，業據提出不動產買賣契約憑證、繼承系統表、張成智除
    戶戶籍謄本為證，且有本院民事庭查詢表在卷可稽，被告則
    以前揭詞置辯，是本件爭執點為張成智是否已給付系爭價金
    ，茲審酌如下：
(一)、原告前向本院以93年度促字第18021 號就系爭價金聲請對乙○○核發支付命令，嗣聲請將「乙○○」更正為「乙○○即
    張成智之遺囑執行人」，而被告乙○○當時並未對支付命令
    聲明異議而確定，此有本院93年度促字第18021 號支付命令
    、及確定證明書在卷可稽，是足信被告乙○○不否認系爭價
    金債權存在。
(二)、再者，被告甲○○到庭亦不否認有積欠系爭價金，且復經證
    人辛○○即張成智的外甥到庭證稱：「（你舅舅買賣這筆土
    地是否知情？）我知道，因為我長期照顧我舅舅，他大部分
    的事情都是我在幫他辦理，我知道他有向原告購買土地，尾
    款還沒有付清，還有68萬元，先付50萬元訂金給原告的先生
    ，其餘200 萬元等墾管處土地徵收補償費收到後再給付與原
    告，後來墾管處在張成智過世前沒有全額給付，我跟原告先
    生後來有會帳尚欠68萬元，被告己○○積欠農會36萬元的事
    我不清楚，但是我有聽張成智說本件買賣的時候原告有要求
    這筆債務要一併處理，張成智想說都是自已的兒子，就答應
    要清償。張成智如果有錢不可能賣鵝鑾鼻194-22地號土地，
    賣這筆土地的錢已經花完了，他還有賣土地給原告的先生，
    後來有部分價款原告先生說要抵系爭買賣價金尾款68萬元，
    但我舅舅說他缺錢要用，後來就把50萬元匯給我舅舅等語（
    見本院卷第79至81頁），被告丙○○雖抗辯其父親有錢不可
    能積欠原告價款，惟此僅係被告丙○○揣測之詞，且是否有
    錢與有否清償實為二事，而證人辛○○係實際會帳之人，對
    於帳款支付情形較知悉，是其所述尚有尾款未為給付及代墊
    農會貸款利息等情，堪信為真正。
(三)、未按，被告丙○○等3 人抗辯已支付第2 期價款200 萬元云
    云，固據提出匯款明細為證（見本院卷第91至93頁），惟其
    上並無匯款予原告之任何證明，其證述業已支付200 萬元，
    顯難為有利於其之認定。又其抗辯「債權依附於不動產，不
    因所有權人移轉而消滅」，此顯與法律規定有悖，被告丙○○等3 人未能提出任何證據證明張成智業已清償，其抗辯顯
    屬無據，不予採信。
(四)、綜上所述，被告等為張成智之繼承人，自應負連帶清償之責
    ，原告請求被告連帶給付如主文第1 項所示之金額，及自起
    訴狀繕本送達（96年7 月13日）翌日起至清償日止，按年息
    百分之5 計算之利息，為有理由，應予准許。
五、原告陳明願供擔保，請求宣告執行，核無不合，茲酌定擔保
    金額，予以准許。
六、結論：本件原告之訴為有理由，依民事訴訟法第385 條第1
    項前段78條、第85第2 項、第390 條第2 項，判決如主文。
中　　華　　民　　國　　96　　年　　11　　月　　5　　日
                  民事第二庭    法　官　吳思怡
正本係照原本作成。
如不服本判決，應於送達後20日內，向本院提出上訴狀。
中　　華　　民　　國　　96　　年　　11　　月　　5 　　日
                                書記官　王秋淑
